【裁判字號】    90,上易,1753
【裁判日期】    901228
【裁判案由】    侵占
【裁判全文】
臺灣高等法院高雄分院刑事判決                    九十年度上易字第一七五三號
    上 訴 人即
    自  訴  人  乙○○
    被      告  丙○○
右上訴人因被告侵占案件，不服臺灣高雄甲方法院八十九年度自字第三四一號中華民
國九十年八月九日第一審判決，提起上訴，本院判決如左：
      主  文
原判決撤銷。
本件自訴不受理。
      理  由
一、自訴意旨略以：被告丙○○與自訴人原係夫妻關係，自訴人於民國七十九年七月
    二日因妨害兵役案件至高雄縣警察局林園分局到案，當時自訴人所有之ＢＭＷ自
    用小客車一部係以分期付款方式向林進財所購買，在林園分局時，林進財把車籍
    資料拿過來給警方查證，自訴人因要服刑，乃將車子要賣回給林進財，並約定價
    款為新台幣一百一十萬元，由被告丙○○於同年間向林進財收取該筆金錢後，竟
    未將該筆款項交予自訴人，即予侵占入己；丙○○並於七十九年七月二日於林園
    分局收受被告交予保管之勞力士手錶一只（價值七十五萬元）後，予以典當，並
    將所得款項侵占入己；又被告丙○○於八十年十二月間受自訴人之託向林勝彥收
    取自訴人向林勝彥所借之十萬元，被告丙○○竟於收取該筆款項後，未交付自訴
    人使用，即予以侵占入己；經乙○○提起自訴，因認被告丙○○涉有侵占之罪嫌
    云云。
二、按告訴乃論之罪，應自得為告訴之人知悉犯人之時起，於六個月內為之；告訴或
    請求乃論之罪，已不得為告訴或請求者，不得提起自訴；不得提起自訴而提起者
    ，應諭知不受理之判決。刑事訴訟法第二百三十七條第一項、第三百二十二條、
    第三百三十四條分別定有明文。又配偶間犯侵占罪者，須告訴乃論，亦為刑法第
    三百三十八條準用三百二十四條所規定。經查，自訴人乙○○與被告係於七十九
    年四月二十二日，在高雄縣大寮鄉翁園村一七三號，以公開儀式舉行結婚；嗣於
    八十七年五月十二日經臺灣高雄甲方法院民事庭判決離婚，而於同年七月三日確
    定等情，經自訴人及被告分別供明在卷，並有臺灣高雄甲方法院八十七年度婚字
    第二０五號民事判決書附卷可稽；本案自訴人自訴被告侵占其上開金錢之時間係
    在七十九年七月至八十年十二月間，當時自訴人及被告尚在婚姻關係存續中，則
    依照刑法第三百三十八條規定，配偶間之侵占罪，須告訴乃論；茲自訴人既指稱
    於八十一年間知被告將其上述金錢占為己有；竟於八十九年六月三十日始提起本
    件自訴，顯已逾六個月告訴期間，揆之上揭法律規定，自不得提起自訴，而應為
    不受理之判決。
三、原審疏未詳查，而為被告無罪之判決，容有未洽；自訴人上訴意旨仍執前詞，指
    摘原判決不當，雖無理由，惟原判決既有上開可議，自應予撤銷，改諭知自訴不
    受理之判決。
據上論結，應依刑事訴訟法第三百六十九條第一項前段、第三百六十四條、第三百三
十四條、第三百四十三條，判決如主文。
中    華    民    國     九十       年      十二      月      二十八    日
                              臺灣高等法院高雄分院刑事第七庭
                                  審判長法官  李春昌
                                        法官  黃憲文
                                        法官  莊飛宗
右正本證明與原本無異。
不得上訴。
                                      書記官  林明威
中    華    民    國     九十一     年       一       月        二      日
                                                                        Ｑ


司法院資訊處製作；財團法人民間司法改革基金會備份。
